最高法院刑事判決                              八十八年度台上字第四七一五號
    上  訴  人  甲○○  男
右上訴人因違反肅清煙毒條例案件，不服台灣高等法院中華民國八十七年十二月八日
第二審判決（八十七年度上訴字第二八二五號，起訴案號：台灣桃園地方法院檢察署
八十六年度偵字第七五一九、七九七四、七五九四號），提起上訴，本院判決如左：
    主  文
原判決撤銷，發回台灣高等法院。
    理  由
本件原判決認定上訴人甲○○因煙毒案件，經原審法院於民國八十二年二月八日判處
有期徒刑三年四月確定後，未到案執行，並逃亡大陸地區。及至八十六年六月七日，
上訴人於大陸深圳住處，以新台幣七千餘元及港幣一千餘元價格，販賣毒品海洛因一
包（淨重六三‧六三公克，純質淨重二二‧○三公克）予李順福（另經原審法院判處
無期徒刑）。同日下午二時三十分許，李順福在大陸保安車站內，將海洛因交由李中
惠（另經原審法院判處有期徒刑十年）藏放於內褲內，共同搭機於當日晚上八時三十
分許入境中正機場，為警當場查獲，並扣得李順福所有之海洛因七十公克等情，因而
撤銷第一審不當之判決，改判論處上訴人販賣毒品罪刑（判處無期徒刑，褫奪公權終
身），固非無見。
惟按(一)販賣毒品罪，並不以販入之後復行賣出為構成要件，苟以營利為目的，將毒品
購入或將之賣出，有一於此，其犯罪即告成立，販賣毒品既以行為人有營取利益之主
觀意思為要件，他日出售縱未得利，亦無解其罪責，原判決認上訴人於八十六年六月
七日在大陸深圳住處以新台幣七千餘元及港幣一千餘元之價格，販售海洛因一包與李
順福，但未於事實欄明白認定上訴人買入或販售時是否基於營利之意圖，亦未於理由
中記載其所憑之證據，自有理由不備之違法。(二)原判決認定李順福與李中惠於購得上
開毒品後，於八十七年六月七日晚上八時三十分許入境中正機場時為警當場查獲，並
扣得李順福所有之海洛因七十公克，惟於理由中說明上開毒品經鑑驗後淨重為六三‧
六三公克，純度為百分之三四‧六四，純質淨重為二二‧○三公克，顯有事實與理由
矛盾之違法。(三)肅清煙毒條例第十三條之規定為刑法第三十八條第一項第三款、第三
項但書之特別規定，採義務沒收主義，故販賣毒品所得之金錢，如能認定確係販賣毒
品所得之款項，均應宣告沒收，不以當場搜獲扣押者為限，原判決認定上訴人以新台
幣七千餘元及港幣一千餘元販售海洛因與李順福，上開款項自應諭知沒收，原判決未
加以沒收，亦未說明其已費失而失其存在，自有可議，上訴人上訴意旨指摘原判決不
當，尚非全無理由，應認有撤銷發回之原因。
據上論結，應依刑事訴訟法第三百九十七條、第四百零一條，判決如主文。
中      華      民      國    八十八    年      八      月    二十六    日
                              最高法院刑事第十庭
                                  審判長法官  莊  登  照
                                        法官  洪  明  輝
                                        法官  蔡  清  遊
                                        法官  黃  一  鑫
                                        法官  林  秀  夫
      右正本證明與原本無異
                                              書  記  官
中      華      民      國    八十八    年      九      月      二      日
                                                                    Ｍ
